【裁判字號】    96,易,906
【裁判日期】    950328
【裁判案由】    偽造文書
【裁判全文】
臺灣臺中地方法院宣示判決筆錄  96年度易字第906號
公  訴  人  臺灣臺中地方法院檢察署檢察官
被      告  甲○○
上列被告因偽造文書案件，經檢察官提起公訴（96年度撤緩偵字
第59號）後，聲請協商判決，於中華民國96年3月28日下午4時在
本院刑事第11法庭宣示判決，出席職員如下：
審判長起立朗讀判決全文、犯罪事實要旨、處罰條文，及告以上
訴限制、期間並提出上訴狀之法院，且諭知記載其內容：
一、主  文：
    甲○○共同行使從事業務之人，明知為不實之事項，而登載
    於其業務上作成之文書，足以生損害於公眾及他人，處有期
    徒刑參月，如易科罰金，以銀元參佰元即新台幣玖佰元折算
    壹日。
二、犯罪事實要旨：
    甲○○（原名李鴻博）原係任職聯信商業銀行股份有限公司
     （下稱聯信銀行，總行址設臺中市○○○路○段78號，已於
     民國93年9月30日併入新光金融控股股份有限公司）屏東中
     華分行，負有審核辦理逾期放款催收、報表填載之責，為
     從事業務之人，因聯信銀行於89年7月成立時，逾期放款比
     率受前屏東市第一信用合作社（聯信銀行係由該社與臺中
     市第六信用合作社合併成立）承作不良放貸案件，及將新
     台幣（下同）20餘億元之逾期放款於合併前隱藏在協議清
     償案件與變更授信條件案件中之影響，致該行逾期放款比
     率逐日升高，於90 年7、8月間逾期放款金額已高達80餘億
     元，90年第3季逾放比率更高達18.09%，致當時財政部金融
     局之相關金融主管機關，屢次發函要求改善，詎董事長邱
     錦德、常務董事陳中和、總經理李增昌、副總經理林茂森
     為達儘速降低逾放比率之要求（以上四人另由本院審理中
     ），竟共同基於偽造文書之概括犯意聯絡，明知免列入列
     報逾期放款案件應符合財政部83年2月16日臺財融字第8323
     92834號函、86年12月1日臺財融字第86656564號函及「逾
     期放款列報範圍之規定」，且協議分期償還案件（即渠所
     謂洽延案件），應實際與借款人達成分期清償之協議，而
     於不到1個月之作業情形下，根本無可能就指定案件均達成
     清償協議之可能，況該行審查部協理何貴從，方於90年7
     月間，簽報「逕以」電腦程式將逾期放款案件改列協議清
     償案件（即實際未依財政部函令達成協議者），有違規定
     ，予以轉列回復，仍為求速效，並免增設分行之申請遭財
     政部以逾放比率過高為由駁回，先由陳中和、李增昌、林
     茂森與具有共同犯意聯絡之謝法治、張榮炘（以上二人另
     由檢察官緩起訴）於90年12月中旬，在聯信銀行副總經理
     室會商決定，將全行逾期放款比率假藉協議清償之作帳方
     式（即前述逕以電腦程式將逾期放款案件改列協議清償案
     件之方式）降至10%以下，並為隱瞞金融檢查，再由各分行
     補作洽延簽呈，會後則由陳中和向邱錦德報告並獲首肯，
     再推由林茂森於總行5樓小會議室召開跨部室會議，召集審
     查部謝法治、張榮炘與具有共同犯意聯絡之何貴從（另由
     檢察官緩起訴）、會計室王清標（另由本院審理中）及不
     知情之資訊室經理林鐵墻，指示由資訊室、會計室提供電
     腦報表清冊供勾選，並配合相關會計報表製作，而由審查
     部主導作業，分由何貴從、張榮炘在總行8樓會議室，而盧
     廷賢、劉信宏、江倞（以上三人另由檢察官緩起訴）則在
     審查部南區作業組各自召集南區經辦、督導催收業務之相
     關人員，除交付勾選名單，說明改列協議清償案件之電腦
     操作程序外，並交付審查部已為此次作業撰擬之簽呈例稿
     ，而屏東分行之劉啟輝、徐權一（以上二人另由檢察官緩
     起訴）、甲○○亦均明知此非一般正常處理程序，且不顧
     慮勾選名單中，或根本無擔保品，或早經法院拍定，確仍
     撰擬經借款戶協議自行銷售擔保品之事實上不可能之事，
     仍與上述人員基於共同之犯意聯絡，依指示接續製作如附
     表編號454至459之不實簽呈，經逐級呈核後，送由經董事
     長邱錦德授權之總經理李增昌決行，以完備假協議清償案
     件之形式書面資料。嗣並依改列之電腦資料填具報表彙送
     金融主管機關，且於金融檢查時出具後補洽延簽呈而行使
     ，使該行於90年12月份所申報逾期放款金額僅為40億9200
     萬元、逾放比驟降為8.9%，而未將前述洽延簽呈金額39億
     8470萬6233元列為逾期放款據實申報，除隱匿聯信商銀實
     際逾期放款金額過高之事實外，並藉以美化帳面，使該行
     得為減少提列備抵呆帳準備金。足生損害於聯信銀行及金
     融主管機關對於金融管理之正確性。
三、處罰條文：刑法第二百十六條、第二百十五條。
四、協商判決除有刑事訴訟法第四百五十五條之四第一項第一款
    於本院訊問程序終結前，被告撤銷協商合意或檢察官撤回協
    商聲請者；第二款被告協商之意思非出於自由意志者；第四
    款被告所犯之罪非第四百五十五條之二第一項所定得以聲請
    協商判決者；第六款被告有其他較重之裁判上一罪之犯罪事
    實者；第七款法院認應諭知免刑或免訴、不受理者情形之一
    ，及違反同條第二項「法院應於協商合意範圍內為判決；法
    院為協商判決所科之刑，以宣告緩刑或二年以下有期徒刑、
    拘役或罰金為限」之規定者外，不得上訴。
五、如不服本件判決，且有前述得提起上訴之情形，得自收受宣
    示判決筆錄送達之日起十日內，向本院提出上訴書狀，上訴
    於第二審法院。
中    華    民    國    95    年    3 月  28      日
                    法  官  吳進發
                    書記官  巫偉凱
中    華    民    國    95    年    3 月  28      日
                    書記官  巫偉凱


司法院資訊處製作；財團法人民間司法改革基金會備份。
